臺灣高等法院高雄分院民事判決　　　　　　　　　　　九十三年度上易字第六○號
　　　上　訴　人　乙○○
　　　被上訴人　　第一商業銀行股份有限公司
?
　　　法定代理人　丙○○
　　　訴訟代理人　甲○○
當事人間請求清償借款事件，上訴人對於民國九十三年一月三十日臺灣高雄地方法院
九十二年度訴字第三○三九號第一審判決提起上訴，本院於九十三年五月二十六日言
詞辯論終結，判決如下：
    主    文
上訴駁回。
第二審訴訟費用由上訴人負擔。
    事實及理由
一、被上訴人起訴主張：訴外人黃李月娥於八十九年一月四日邀原審共同被告黃美蓬
　　（業經原審判決確定）及上訴人為連帶保證人，向被上訴人借款新台幣（下同）
　　八十萬元，到期日為九十一年一月四日，其後復於九十年一月二十日、同年七月
　　十一日、九十一年七月四日三度簽定借款展期約定書，上開借款已清償十萬元，
　　尚欠本金七十萬元，約定到期日展延至九十二年七月四日，未到期前僅需按月付
　　息，到期後清償本金，利息按週年利率百分之五計算，如逾期清償，在六個月以
　　內者，按上開利率百分之十，超過六個月者，按上開利率百分之二十計付違約金
　　。詎借款人黃李月娥自九十一年七月四日起即未按期繳納利息，到期後亦未清償
　　本金，計尚欠如原判決主文第一項所示之本息、違約金，屢經催討均置不理，上
　　訴人為上開借款之連帶保證人，自應負連帶清償之責等情，爰依連帶保證契約，
　　求為命上訴人給付上開本息及違約金之判決。原審為被上訴人勝訴判決，被上訴
　　人於本院為駁回上訴之聲明。
二、上訴人則以：系爭借據上印文雖為上訴人所有，但非上訴人親自蓋印，而借據上
    連帶保證人簽名也非上訴人所親自簽的，且被上訴人亦未對保，上訴人更無表示
    同意擔任連帶保證人；又借款人黃李月娥已償還被上訴人部分借款等語，資為抗
    辯。而聲明廢棄原判決，駁回被上訴人在原審之訴。
三、兩造不爭執之事實：
 (一)八十八年十二月三十一日約定書、印鑑卡為真正（本院卷第四四至四九頁）。
 (二)八十九年一月四日借據上連帶保證人上訴人之印文為真正（原審卷第六頁）。
 (三)九十年一月二十日、同年七月十一日、九十一年七月四日借款展期約定書為真正
  （原審卷第二四至二六頁）。
 (四)利率變動表、攤還及收息記錄查詢單為真正（原審卷第一四至一七頁）。
 (五)借款人黃李月娥另筆借款一百萬元，於九十二年四月十五日到期尚未清償（本院
   卷第六二頁）。
四、本件兩造所爭執之處，應在於：(一)八十九年一月四日借據，上訴人擔任連帶保證
    人是否生效？(二)被上訴人有無對保？(三)借款人黃李月娥已償還被上訴人部分借款
    ，於本件是否可扣抵？
　(一)八十九年一月四日借據，上訴人擔任連帶保證人是否生效？
  上訴人於八十八年十二月三十一日簽定約定書，於第一條及第十二條約定：上訴
    人於現在（含過去所負現在尚未清償）及將來對被上訴人所負之票據、借款、墊
    款、保證等債務及其他債務，並包括其利息、遲延利息、違約金、損害賠償及其
    他有關費用，所負之一切債務，上訴人願遵守。又所保證之債務，如主債務人未
    依約履行，上訴人當即負責，立即如數付清等語。
  八十八年十二月三十一日上訴人簽定印鑑卡，約定「茲將本人使用於各種票據、
    借據及一切憑證之印鑑蓋於背面，並留存為據，同時聲明凡各種票據、借據、一
    切憑證上之印文與本留存印鑑相符，即生效力」等語。
  八十九年一月四日借據上連帶保證人上訴人之印文為真正，上訴人雖否認印文為
    其親自所蓋，惟對於盜蓋之事實，並不能舉證，則依上開約定書及印鑑卡之約定
    ，上訴人應負連帶保證人責任。
  上訴人雖辯稱借據上連帶保證人簽名並非其親自所簽云云，惟按如有用印章代簽
    名者，其蓋章與簽名生同等之效力，民法第三條第二項定有明文。是上開借據上
    連帶保證人簽名縱非上訴人所親簽，亦不影響上訴人應負連帶保證人之責任。
  上訴人於九十年一月二十日、同年七月十一日、九十一年七月四日，亦分別親
    自在本件借款之三份展期約定書上簽名，益見上訴人同意擔任本件借款之連帶保
    證人，否則上訴人又何須在展期約定書上簽名。上訴人空言否認無表示同意擔任
    連帶保證人云云，要無可採。
  (二)被上訴人有無對保？
    證人甘淑慧證稱：「八十八年十二月間，黃李月娥要買房子，錢不夠，要增貸，
    當初是黃美蓬來銀行提這件事，銀行要求黃美蓬的先生要擔任連帶保證人，黃美
    蓬回去跟他先生提起此事，上訴人乙○○才來我們銀行，約定書、印鑑卡是由我
    來對保的，我有告訴上訴人乙○○說黃李月娥要借八十萬元的事情。」等語（本
    院卷第四０頁），參以借款人黃李月娥連續展期三次清償，上訴人都親簽展期約
    定書，如上訴人不同意擔任連帶保證人或上訴人並未對保，上訴人儘可事後拒絕
    在借款展期約定書連帶保證人欄上簽名蓋章，足見證人甘淑慧所為確有對保之證
    詞，應堪採信。
  (三)借款人黃李月娥已償還被上訴人部分借款，於本件是否可扣抵？
    查借款人黃李月娥自九十三年三月一日至同年五月七日止共攤還六萬元，為上訴
    人所不否認，惟借款人黃李月娥尚有另筆借款一百萬元（到期日九十二年四月十
    五日）之利息未償，被上訴人依民法第三百二十二條及第三百二十三條規定，主
    張先扺充上開到期之利息債務，本件債務並無沖償，並據提出該借據及借款展期
    約定書為證（本院卷第五五至六二頁），堪信為真實。此外上訴人又不能舉證證
    明借款人黃李月娥有攤還本件借款。
五、按稱保證者，謂當事人約定，一方於他方之債務人不履行債務時，由其代負履行
    責任之契約。保證債務，除契約另有訂定外，包含主債務之利息、違約金、損害
    賠償及其他從屬於主債務之負擔，民法第七百三十九條、第七百四十條亦有明文
    。又保證債務之所謂連帶，係指保證人與主債務人負同一債務，對於債權人各負
    全部給付之責任而言。經查，本件上訴人為系爭借款之連帶保證人，借款人黃李
    月娥未依約清償本息，尚欠被上訴人如原判決主文第一項所示之本息及違約金，
    已如前述。上訴人自應就上開本息及違約金，負連帶給付之責任。
六、綜上所述，被上訴人依連帶保證契約請求上訴人給付如原判決主文第一項所示之
    本息及違約金，為有理由，應予准許。原審判命上訴人如數給付，於法並無不合
    。上訴意旨指摘原判決不當，求予廢棄改判，為無理由，應予駁回。
七、據上論結，本件上訴為無理由，依民事訴訟法第四百四十九條第一項、第七十八
    條，判決如主文。
中　　　華　　　民　　　國　　九十三　　年　　　六　　　月　　　九　　　日
                                                民事第五庭
~B1審判長法　官　蔡明宛
~B2　　　法　官　黃科瑜
~B3      法　官　曾錦昌
正本係照原本作成。
本件不得上訴。
中　　　華　　　民　　　國　　九十三　　年　　　六　　　月　　　九　　　日
~B法院書記官　王婉蓉
